臺中高等行政法院判決　　　　　　　　　　　　　　　九十年度簡字第三五七五號
　　　　　　　　　　　　　　　.
　　原　　　告　甲○○
　　代　表　人　乙○○
右當事人間因地價稅事件，原告不服彰化縣政府中華民國九十年十月三十日彰府法訴
字第一五六八五○號訴願決定，提起行政訴訟。本院判決如左︰
　　主  文
原告之訴駁回。
訴訟費用由原告負擔。
　　事  實
甲、事實概要：緣原告所有坐落芳苑鄉○○段四○九地號土地，持分二分之一，持分
    面積三○五平方公尺，經被告依一般稅率核定民國八十四年度地價稅新台幣（下
    同）五三七元，申請人不服，申請復查未准變更，循序提起行政訴訟，經行政法
    院八十九年度判字第一一七六號判決：「原處分，訴願決定及再訴願決定均撤銷
    ，由原處分機關詳為調查後，再為適法之處分。」，被告重為復查核定更正該土
    地八十四年度地價稅稅額為二六八元，原告仍不服，提起訴願未獲變更，乃提起
    行政訴訟。
乙、兩造聲明：
一、原告聲明求為判決：訴願決定及原處分（即復查決定）均撤銷。
二、被告聲明求為判決：原告之訴駁回。
丙、兩造之陳述：
壹、原告起訴意旨略以：
一、本件土地於五十五年由原告之父向台灣省政府申請農村代款，興建平房供作農舍
    ，設藉自住，同時向彰化縣芳苑鄉公所申請供作農業經營不可分離之使用，至今
    已近三十餘年，此期間內從未有變更使用，亦未接獲有關單位及稅捐稽徵處任何
    稅單，足證本件土地一直有效適用於農業經營不可分離條款。
二、依土地登記謄本記載，八十二年十一月十六日係公告確定農地重劃之發生日期，
    而非重劃開始或完成日。再據上所載，八十三年四月七日台灣省政府地政處（八
    三）地五字第一九四○八號函，方為農地重劃之始日。而彰化縣政府於八十四年
    九月六日彰府地劃字第一五八七八八號函乃依據重劃施行細則第五十一條規定辦
    理。通知土地所有權人無誤。在此之前土地所有權人均至現場會同測量人員確認
    界址，足證八十三年度確係在重劃期間，是八十四年九月六日始為土地重劃分配
    完成交接日，又該土地重劃時有經過交換，否則土地面積何以有所變動。依土地
    稅減免規則第十七條之規定，區段徵收或重劃地區內之土地，於辦理期間，無法
    耕作或不能為原來之使用，而無受益者，其地價或田賦全免，辦理完成後，自完
    成之日起，其地價稅或田賦減半徵收二年。是依被告所為，顯有違該規定。
貳、被告答辯意旨略以：
一、本件原告所有坐落彰化縣芳苑鄉○○段四○九地號土地，持分二分之一，持分面
    積三○五平方公尺，地目「建」，並經地政機關編定為鄉村區乙種建築用地，非
    屬農業用地應行課徵田賦範疇，原處分乃據為課徵地價稅。倘系爭土地有與農業
    經營不可分離之使用，應由納稅人向土地所在鄉鎮公所農業課申請，經會同有關
    單位派員勘查後，編造清冊移送主管稽徵機關，始得據為改課田賦，惟原告並未
    申請與農業經營不可分離使用之資料可稽，原處分予以課徵地價稅，核無不合，
    是原告辯稱系爭土地確供與農業經營不可分離使用乙節，委不足採。
二、次按該筆系爭土地坐落於本縣路上南重劃範圍內，係屬村莊分配區土地，仍保留
    於原位置分配，重劃當時並未參與交換分合，依農地重劃條例第二十七條規定，
    自公告確定之日起，視為其原有土地，又依前揭農地重劃條例第三十四條之規定
    ，仍應重新編號，並逕為辦理地籍測量及土地登記等，致有原告所稱系爭土地重
    劃前後地號及面積不同之情事發生，有彰化縣政府八十九年十月十一日彰府地劃
    字第一九一二八二號函，九十年七月十二日彰府地劃字第一二○一八八號函及系
    爭土地登記簿謄本可稽，是原告辯稱系爭土地參與重劃乙節，似有誤解。
三、末按系爭土地既未參與交換分合，應無地籍測量、工程驗收及土地交接作為工作
    完成日之爭議，該系爭土地登記謄本記載「彰化縣政府八十二年十一月十六日彰
    府地劃字第一九八八五六號農地重劃公告確定」及「台灣省地政處八十三年四月
    七日八三地五字第一九四○八號函本筆土地面積以地籍確定測量後之面積為準」
    ，足見本件土地之重劃完成日應為八十三年四月七日，是原告辯稱八十四年九月
    六日才是土地重劃分配完成交接日乙節，不足採信。揆諸土地稅減免規則第十七
    條及財政部八十七年七月十五日台財稅字第八七○四七三九八二號函釋，核定系
    爭土地八十四年地價稅減半徵收為二六八元，並無違誤
　　理  由
一、本件兩造爭執之要旨，為原告起訴主張其所有坐落彰化縣芳苑鄉○○段四○九地
    號土地，持分二分之一，自五十五年起即興建平房供作農舍設藉自住用，從未有
    變更使用，依該土地登記謄本記載，八十二年十一月十六日係公告，及八十三年
    四月七日台灣省政府地政處（八三）地五字第一九四○八號函，方為農地重劃之
    始日。八十三年度確係在重劃期間，此段期間土地所有權人均到場會同測量人員
    確認指界，無法耕作及收益，是八十四年九月六日始為土地重劃分配完成交接日
    。依土地稅減免規則第十七條之規定，地價稅全免，被告仍課徵地價稅，顯有違
    法等云。被告則以系爭土地坐落於彰化縣路上南重劃範圍內，屬村莊分配區土地
    ，仍保留於原位置分配，重劃當時並未參與交換分合，依農地重劃條例第二十七
    條規定，自公告確定之日起，視為其原有土地，該土地既未參與交換分合，應無
    地籍測量、工程驗收及土地交接作為工作完成日之爭議，又該土地登記謄本記載
    「彰化縣政府八十二年十一月十六日彰府地劃字第一九八八五六號農地重劃公告
    確定」及「台灣省地政處八十三年四月七日八三地五字第一九四○八號函本筆土
    地面積以地籍確定測量後之面積為準」，該土地之重劃完成日應為八十三年四月
    七日，被告依土地稅減免規則第十七條及財政部八十七年七月十五日台財稅字第
    八七○四七三九八二號函釋，核定系爭土地八十四年地價稅減半徵收為二六八元
    ，並無違誤等語置辯。
二、按「已規定地價之土地，除依第二十二條規定課徵田賦者外，應課徵地價稅。」
    、「非都市土地依法編定之農業用地或未規定地價者，徵收田賦。但都市土地合
    於左列規定者亦同：一依都市計劃編為農業區及保護區，限作農業用地使用者。
    二公共設施尚未完竣前，仍作為農業用地使用者。三依法限制建築，仍作為農業
    用地使用者。四依法不能建築，仍作為農業用地使用者。五依都市計劃編為公共
    設施保留地，仍作為農業用地使用者。」、「區段徵收或重劃地區內土地，於辦
    理期間致無法耕作或不能為原來之使用而無收益者，其地價稅或田賦全免；辦理
    完成後，自完成之日起其地價稅或田賦減半徵收二年。」，分別為土地稅法第十
    四條、第二十二條第一項所規定及土地稅減免規則第十七條所明文規定。次另按
    「土地稅減免規則第十七條後段所稱『完成之日』之認定，應以區段徵收或重劃
    之地籍測量、土地登記、工程驗收及土地交接等各項工作均完成之日為準。」，
    亦為財政部八十七年七月十五日台財稅字第八七○四七三九八二號函釋示在案。
    是辦理農地重劃之土地，欲認定是否屬土地稅法減免規定第十七條規則得減免或
    免地價稅或田賦之「辦理期間」或「辦理完成」，不得以「土地分配公告確定之
    時」為認定之標準，而應依實際情況認定之。
三、本件原告所有坐落彰化縣芳苑鄉○街段一一九之十三號土地，應有部分二分之一
    ，經農地重劃，於八十二年十一月十六公告確定，原告分配同鄉○○段四○九地
    號土地，應有部分二分之一，該土地並經地政機關編為鄉村區乙種建築用地等情
    ，為兩造所不爭，並有土地登記謄本在卷可佐，堪信為實在。次查，原告所持有
    持分二分之一之系爭土地坐落於彰化縣路上南重劃範圍內，屬村莊分配區土地，
    仍保留於原位置分配，重劃當時並未參與交換分合，依農地重劃條例第二十七條
    規定，於八十二年八月二十七日彰府地劃字第三○一九○號公告文辦理土地分配
    結果公告，期間為八十二年八月三十日起至八十二年九月二十九日止，公告期滿
    確定之日起，視為其原有土地，有彰化縣政府八十九年十月十一日彰府地劃字第
    一九一二八二號及九十年七月十二日彰府地劃字第一二○八八號二函件在卷可稽
    。再依農地重劃條例第三十四條規定：「重劃區範圍內之土地於重劃後，應分區
    段重新編號，並逕為辦理地籍測量、土地登記、換發權利書狀、免收登記費及書
    狀工本費。」，系爭土地仍應重編號，並逕為辦理地籍測量及土地登記等事宜，
    亦有該土地登記謄本與彰化縣路上南重劃區土地所有權人原土地與新分配土地對
    照清冊在卷可證。原告訴稱該土地有經交換且土地面積有所變動，惟其並未提出
    前後土地之地籍圖等事證以實其說，又該土地重劃前後面積有所不同，應屬彰化
    縣政府辦理該土地之地籍測量事宜所引起之公差，不得以此謂重劃前後土地實質
    上有所變動。是原告所有之系爭土地仍保留於原位置分配，重劃當時並未參與交
    換分合，依上開說明，實際上並未改變其占有使用收益該土地之情形，被告依該
    土地登記謄本記載「彰化縣政府八十二年十一月十六日彰府地劃字第一九八八五
    六號農地重劃公告確定」及「台灣省地政處八十三年四月七日八三地五字第一九
    四○八號函本筆土地面積以地籍確定測量後之面積為準」，認該土地之重劃完成
    日應為八十三年四月七日，依前開說明，與實際情況相符，並依上開土地稅減免
    規則第十七條及財政部八十七年七月十五日台財稅字第八七○四七三九八二號函
    釋，核定系爭土地八十四年地價稅減半徵收為二六八元，並無違法之處。
四、綜上所述，原處分並無違誤，訴願決定遞予維持，亦無不合，原告本件之訴，為
    無理由，應予駁回。
據上論結，本件原告之訴為無理由，依行政訴訟法第二百三十六條、第一百九十五條
第一項後段、第九十八條第三項前段，判決如主文。
中　　華　　民　　國　　九十一　　　年　　　三　　　　月　　  五  　　　日
                 臺 中 高 等 行 政 法 院   第 四 庭
                                         法  官　許　武　峰
又正本證明與原本無異。
如不服本判決，應於判決送達後二十日內，以本訴訟事件所涉及之法律見解具有原則
性者，始得向本院提出上訴狀並表明上訴理由，經最高行政法院許可，否則不得上訴
；如於本判決宣示後送達前提起上訴者，應於判決送達後二十日內補提上訴理由書（
均應依對造人數提出繕本）。提起上訴應預繳送達用雙掛號郵票拾份（每份三十四元
）。
中　　華　　民　　國　　九十一　　　年　　　三　　　　月　　  五  　　　日
                                     法院書記官  詹  靜  宜
